臺灣彰化地方法院刑事判決
110年度訴字第484號
公  訴  人  臺灣彰化地方檢察署檢察官 
被      告  王永和





上列被告因傷害等案件，經檢察官提起公訴（110年度偵字第3號
號），本院判決如下：
    主  文
王永和犯修正前不能安全駕駛動力交通工具罪，累犯，處有期徒
刑肆月，如易科罰金，以新臺幣壹仟元折算壹日；又犯傷害罪，
累犯，處有期徒刑陸月，如易科罰金，以新臺幣壹仟元折算壹日
。應執行有期徒刑捌月，如易科罰金，以新臺幣壹仟元折算壹日
。
    犯 罪 事 實
一、王永和於㈠民國109年12月11日下午2、3時許，在彰化縣○○市
    ○○路0段000巷0弄00號自宅，飲用高粱酒後，於同日下午4時
    30分許，騎乘車牌號碼000-000號普通重型機車外出購買便
    當。嗣於同日下午4時53分許，行經彰化縣員林市大同路2段
    與建國路口，與駕駛車牌號碼000-0000號普通重型機車之張
    志豪發生擦撞（張志豪未受傷），經警據報到場處理，並對
    王永和施以酒精濃度測試，測得其吐氣所含酒精濃度為每公
    升1.08毫克，而查悉上情，警方並將其逮捕帶往彰化縣警察
    局員林分局員林派出所。㈡同日下午7時30分許，王永和突然
    在員林派出所戒護區小便，且趁員警凃順良上前處理時，基
    於妨害公務及傷害之犯意，出手推凃順良，致凃順良跌坐在
    地（凃順良未受傷），並在員警凃順良、劉俊毅、李國綸上
    前處理並將其帶往待勤室要清潔時，不斷推擠、拉扯在場員
    警，而以此方式對在場依法執行職務之員警為強暴行為，並
    導致劉俊毅受有左側腕部挫傷之傷害（王永和於上開過程中
    ，亦受有右側肩部肱骨頭骨折併脫臼、右側腕部擦傷、右側
    小腿擦傷之傷害，王永和告訴凃順良、劉俊毅、李國綸所涉
    傷害部分，另經臺灣彰化地方檢察署檢察官以110年度偵字
    第7075號為不起訴處分確定）。
二、案經凃順良、劉俊毅訴由及彰化縣警察局員林分局報請臺灣
    彰化地方檢察署檢察官偵查起訴。　　
    理  由
一、以下本案所引用被告以外之人於審判外之言詞或書面陳述，
    而不符合刑事訴訟法第159 條之1 至第159 條之4 之規定者
    ，均經本院於審理時當庭直接提示而為合法之調查，檢察官
    、被告均不爭執其證據能力，本院審酌前開證據作成或取得
    之情況，並無非法或不當取證之情事，亦無顯不可信之狀況
    ，故認為適當而均得作為證據。是前開證據，依刑事訴訟法
    第159 條之5 之規定，皆具有證據能力，先予敘明。
二、訊據被告王永和固坦承有上開公共危險犯行，以及有推倒員
    警等行為，惟矢口否認有何妨害公務、傷害犯行，辯稱：係
    因為員警說要抓伊進去修理，伊一時緊張才推他，且伊在被
    押的過程中有掙扎，員警如何受傷，伊不清楚，可能在伊掙
    扎的時候有傷害到，而員警為何要帶伊至沒有監視器的小房
    間，這是屬於公務行為嗎云云。經查：
  ㈠上開犯罪事實欄一、㈠所示公共危險部分，業據被告於警詢、
    偵訊及本院審理中均坦承不諱（見偵卷第25至27頁背面、10
    7頁背面，本院卷第102頁），核與證人張志豪於警詢中之證
    述情節相符（見偵卷第33至35頁），復有現場照片、道路交
    通事故現場圖、道路交通事故調查報告表㈠及㈡-1、彰化縣警
    察局舉發違反道路交通管理事件通知單、彰化縣警察局道路
    交通事故當事人酒精測定紀錄表、證號查詢機車駕駛人及車
    號查詢機車車籍等（見偵卷第39至59、73至75頁）在卷可參
    ，足認被告此部分任意性自白與事實相符。
  ㈡上開犯罪事實欄一、㈡所示妨害公務及傷害部分，除據被告就
    有出手推擠員警凃順良以及於員警壓制過程中可能傷害到員
    警等情自白在卷外，並有證人即員警凃順良、劉俊毅、李國
    綸於偵訊中之證述（見偵卷第123至127頁）在卷可稽，復有
    員警職務報告、員警劉俊毅之診斷書、監視器翻拍畫面、彰
    化縣警察局員林分局110年9月29日員警分偵字第1100027039
    號函暨所附職務報告、勤務分配表及修正函釋等（見偵卷第
    37、65、69至71頁背面，本院卷第73至80頁）附卷可參。又
    本院勘驗案發當時派出所之監視器光碟，勘驗結果略以：
    註1：影音不同步。
    註2：自畫面時間19:11:00起，未曾聽見王永和向警察表示 
          要上廁所。
    ⒈畫面時間：19:26:52
      王永和右手伸向褲頭解扣。
    ⒉畫面時間：19:26:52
      王永和屁股離座，背朝攝影鏡頭，維持半蹲姿勢2秒後坐
      回椅子邊緣處，右手仍持續在褲頭活動。
    ⒊畫面時間：19:27:19
      王永和左腳彎曲，身體略往前傾，持續此動作。
    ⒋畫面時間：19:27:45
　    凃順良：我咧幹你娘，在這裡尿尿啊，哦。
      王永和：哈哈。我說很多次了。
      凃順良：你何時說的。
      王永和：問我何時說。
      凃順良：你剛才才說。
      王永和：我何時說，我你。
      凃順良：哦你你。
      王永和：你們你們那個，你們那個我說X洗牌，我我說很 
               多遍，因為。
      凃順良：你那個搞成這樣。
      王永和：你們你們那個，我，我說很多遍，因為，我昨  
              天我何時說，我說很多遍了。我是很艱苦的，
　　　        你們都。
      凃順良：你真正。
      王永和：我是，我是，我真的很艱苦。
      凃順良：你何時說。
      王永和：XXXXX（聽不清楚）。
      凃順良：不就放大的給你看，你何時說。
      王永和：沒有。
      凃順良：沒有。沒有。放出來給他看。放出來給他看。
      第三人：XXXXX（聽不清楚）。
      凃順良：放、放、放出來給他看。
      王永和：我、我自己也很艱苦、我自己也很艱苦。啊    
              你、啊你、給我關起來，XXXXX（聽不清楚）， 
               我也很艱苦。
　　　凃順良：擦起來，你給我擦起來，你給我擦起來，不然
　　　　　　  你給我擦起來，你給我擦起來，你給我擦起來，
　　　　　　  不然你用你的XXXXX（聽不清楚），你給我擦起
　　　　　　  來，你給我擦起來，你給我擦起來，現在擦起  
              來。
    以下將聲音與動作分開記錄（5-8為動作記錄、9-10為聲音 
     記錄）。
    ⒌畫面時間：19:30:25
　　  凃順良從桌子拿取物品，拉起王永和左手掌，朝其手銬處
      查看後，蹲下有解開王永和右腳銬之動作，繼而想要再解
      開王永和左腳銬時，王和永抬起右手推倒有正在解開腳銬
      動作之凃順良，凃順良經李國綸扶背後，向後跌坐在地。
    ⒍畫面時間：19:30:46
      劉俊毅左手拉著李國綸右手臂，與凃順良3人同時走向王
      永和。王永和伸著右手，掙扎要推開靠近之凃順良，李國
      綸、劉俊毅壓制住王永和之右手。此時另有一身穿背心之
      員警靠近王永和處。凃順良蹲下有解開王永和左腳銬之動
      作後站起身。
    ⒎畫面時間：19:31:00
      凃順良、李國綸、劉俊毅、身穿背心之員警圍繞著王永 
      和。
    ⒏畫面時間：19:31:16
      王永和起身離開位置，遭眾人拉、推離開監視器畫面。
    ⒐畫面時間：19:30:31
　    王永和：你剛好就好。
　    （撞擊聲）
　    第三人：喂、喂、你做什麼、你做什麼，現在是做什
　            麼，你現在是做什麼。
　　　凃順良：XX（大吼，聽不清楚）。
　　　王永和：我、我。
　　　第三人：是怎麼了，你現在是怎麼了。你大熊的哦。
　　　王永和：現在、現在是那個。
　　　第三人：你大熊的哦。
　　　王永和：啊現在是怎麼樣，你們都沒在辦的嗎。
　　　第三人：你大熊的哦。
　　　凃順良：我來給你開手銬哦。
　　　王永和：啊你們都沒在辦。
　　　凃順良：我來給你開手銬，你竟然推我。
　　　王永和：啊現在、他現在開始。
　　　第三人：嚇到啊你。
　　　王永和：啊你。
　　　第三人：你大熊的哦。
　　　王永和：啊你現在，嗯。
　　　第三人：你推什麼意思的。
　　　第三人：你是推什麼。
　　　第三人：你現在是怎麼樣啦。
　　　第三人：小心哦，我會滑倒。
　　　第三人：知道死了你。
　　　凃順良：你推我，你是在推什麼。
　　　第三人：你你你。
　　　19:31:41爭吵聲結束。
    ⒑再次自畫面時間19：11：00開始勘驗至畫面時間19：27：2
      0被告於警局尿尿止，均有聽到其他人及被告的聲音，但
      均未聽見被告表示要上廁所之意思。
    ⒒另勘驗光碟內容於被告尿尿以後，警察要去解開腳銬時被
      告有推警員且警員跌倒在地，三個警員將被告帶離監視器
      畫面，當中被告都一直在掙扎。
　　等情，有上開勘驗筆錄在卷可參（見本院卷第94至99頁），
    可知被告係在派出所戒護期間，因隨意小便，經員警凃順良
    解除腳銬之際，竟出手推擠員警凃順良而致其跌坐在地，其
    後員警凃順良、劉俊毅、李國綸等人上前壓制被告時，被告
    不時掙扎等情，堪以認定，而被告係因前開酒後駕車犯行經
    逮捕至派出所製作警詢筆錄，且上開員警均穿著制服，被告
    自當清楚知悉員警之身分，竟仍出手推擠員警，並於員警壓
    制過程中不時有積極之推擠行為，足認被告確有為本件妨害
    公務犯行；此外，其推擠之強暴行為，而致員警劉俊毅受有
    左側腕部挫傷之傷害，亦有上開診斷證明書在卷可佐，足認
    其所為之強暴行為與員警之傷害結果間具有相關因果關係甚
    明。至被告前開辯稱員警未理會其表明上廁所之意以及員警
    於清理過程中表示要讓其驗不到傷等情，要與上開監視器勘
    驗內容不符，是其所辯，應係卸責之詞，不足採信。
  ㈢綜上所述，被告前開犯行，事證明確，堪以認定，應予依法
    論科。
三、論罪科刑：　　
  ㈠新舊法比較：
    按行為後法律有變更者，適用行為時之法律，但行為後之法
    律有利於行為人者，適用最有利於行為人之法律，刑法第2
    條第1項定有明文。經查，被告於行為後，刑法第185條之3
    規定業經總統於111年1月28日以華總一義字第000000000000
    號修正公布，自111年1月30日起施行，該條修正前第1項之
    法定刑為「2年以下有期徒刑，得併科20萬元以下罰金」、
    第2項之法定刑為「因而致人於死者，處3年以上10年以下有
    期徒刑；致重傷者，處1年以上7年以下有期徒刑」、第3項
    之法定刑為「因而致人於死者，處無期徒刑或5年以上有期
    徒刑；致重傷者，處3年以上10年以下有期徒刑」，修正後
    該條第1項之法定刑修正為「3年以下有期徒刑，得併科30萬
    元以下罰金」、第2項之法定刑修正為「因而致人於死者，
    處3年以上10年以下有期徒刑，得併科2百萬元以下罰金；致
    重傷者，處1年以上7年以下有期徒刑，得併科1百萬元以下
    罰金」、第3項之法定刑修正為「因而致人於死者，處無期
    徒刑或5年以上有期徒刑，得併科3百萬元以下罰金；致重傷
    者，處3年以上10年以下有期徒刑，得併科2百萬元以下罰金
    」，經比較新舊法，修正後刑法第185條之3之構成要件雖未
    變更，然其法定刑度已較修正前提高，修正後之刑法第185
    條之3並無較有利於被告之情形，依刑法第2條第1項前段之
    規定，本案自應適用被告行為時即修正前之規定論處。
  ㈡是核被告就犯罪事實欄一、㈠所為，係犯修正前刑法第185條
    之3第1項第1款駕駛動力交通工具而吐氣所含酒精濃度達每
    公升0.25毫克以上之罪，就犯罪事實欄一、㈡所為，係犯刑
    法第135條第1項之妨害公務罪、同法第277條第1項之傷害罪
    。被告就犯罪事實欄一、㈡部分，係以一行為，同時觸犯妨
    害公務、傷害罪，為想像競合犯，應從一重論以刑法第277
    條第1項之傷害罪。被告所犯上開2罪名，犯意各別、行為互
    殊，應予分別論罪。
  ㈢被告前因公共危險案件，經本院以107年度交簡字第2316號判
    決處有期徒刑2月、併科罰金新臺幣1萬元，徒刑於107年12
    月27日易科罰金執行完畢等情，有臺灣高等法院被告前案紀
    錄表1份附卷可考，其受有期徒刑執行完畢，5年內故意再犯
    本件有期徒刑以上之各罪，均為累犯，應分別依刑法第47條
    第1項規定，加重其刑。本院審酌被告於上開刑事案件執行
    完畢後，5年內再犯本案，足認其刑罰反應力薄弱等一切情
    狀後，認本件被告依累犯加重最低法定本刑部分，應無過苛
    之處，依大法官會議釋字第775號解釋意旨裁量結果，認本
    件最低法定本刑仍需加重，附此敘明。
  ㈣爰審酌被告無視於政府一再宣導不要酒後駕車之政令宣導，
    恣意於酒後騎乘重型機車並肇事，漠視社會大眾權益，對於
    交通安全造成相當程度之危害，實不足取，並於員警依法執
    行勤務時，竟對代表國家執法之公務員施以強暴行為，顯見
    其法治觀念偏差，藐視國家公務員公權力之正當行使，並考
    量被告犯後坦承酒後駕車否認妨害公務、傷害犯行之犯後態
    度，暨其犯罪之動機、目的、手段、所造成之危害、智識程
    度、生活狀況等一切情狀，分別量處如主文所示之刑，並定
    其應執行刑，且均諭知易科罰金之折算標準，以示懲儆。
據上論斷，應依刑事訴訟法第299 條第1 項前段，刑法第2條第1
項前段、（修正前）第185 條之3第1 項第1款、第135 條第1 項
、第277條第1項、第47條第1項、第41條第8 項、第1 項前段、
第51條第5 款，刑法施行法第1 條之1 第1 項，判決如主文。
本案經檢察官黃智炫提起公訴，檢察官劉欣雅到庭執行職務。
中　　華　　民　　國　　111 　年　　4 　　月　　12　　日
                  刑事第四庭    審判長法  官  余仕明 
                                      法  官  許家偉
                                      法  官  林怡君 
以上正本證明與原本無異。
如不服本判決應於收受判決後20日內向本院提出上訴書狀，並應
敘述具體理由。其未敘述上訴理由者，應於上訴期間屆滿後20日
內向本院補提理由書(均須按他造當事人之人數附繕本)「切勿逕
送上級法院」。
告訴人或被害人如對本判決不服者，應具備理由請求檢察官上訴
，其上訴期間之計算係以檢察官收受判決正本之日期為準。
中　　華　　民　　國　　111 　年　　4 　　月　　12　　日
                                     書記官  馬竹君
附錄本案論罪科刑法條：
（修正前）刑法第185條之3第1項第1款
駕駛動力交通工具而有下列情形之一者，處2年以下有期徒刑，
得併科20萬元以下罰金：
一、吐氣所含酒精濃度達每公升零點二五毫克或血液中酒精濃度
    達百分之零點零五以上。

刑法第135條第1項
對於公務員依法執行職務時，施強暴脅迫者，處3年以下有期徒
刑、拘役或30萬元以下罰金。

刑法第277條第1項
傷害人之身體或健康者，處5年以下有期徒刑、拘役或50萬元以
下罰金。